臺灣高等法院臺中分院刑事判決　　 99年度上更(一)字第278號
上　訴　人
即　被　告　蘇金川
上列上訴人因毒品危害防制條例案件，不服臺灣臺中地方法院98
年度訴字第595號中華民國98年3月18日第一審判決（起訴案號：
臺灣臺中地方法院檢察署98年度毒偵字第45號），提起上訴，經
判決後，最高法院發回更審，本院判決如下：
    主  文
上訴駁回。
    事  實
一、蘇金川前於民國八十八年間，因施用毒品案件，經臺灣臺中
    地方法院裁定送觀察勒戒後，認有繼續施用毒品之傾向，再
    令入戒治處所施以強制戒治，於八十九年二月二十六日執行
    完畢後，由臺灣臺中地方法院檢察署檢察官以八十九年度戒
    毒偵字第一０九號為不起訴處分確定。復於上開強制戒治處
    分執行完畢釋放後五年內之九十一年間，因施用毒品案件，
    除經臺灣臺中地方法院裁定送強制戒治（於九十二年八月二
    十九日強制戒治期滿），並由臺灣臺中地方法院檢察署檢察
    官提起公訴（嗣經臺灣臺中地方法院以九十一年度訴字第一
    二四六號判處有期徒刑十月，並於九十三年六月二十一日執
    行完畢）。其另於九十五年十一月六日，因施用毒品案件，
    經臺灣臺中地方法院以九十五年度訴字第二六八二號判處有
    期徒刑十一月，再經減刑為有期徒刑五月十五日，入監執行
    後，於九十六年八月一日縮短刑期執行完畢。詎其仍不知悔
    改，復基於施用第一級毒品海洛因之犯意，於九十七年十月
    十四日二十二時四十分許採尿前回溯九十六小時內某時，在
    臺中市○○區○○村○○街十一巷八之二號住處內，以將海
    洛因攙水後再以針筒注射之方式，施用第一級毒品海洛因一
    次。嗣因員警對蘇金川使用之行動電話實施通訊監察，察知
    其疑有施用第一級毒品海洛因之嫌，乃於九十七年十月十四
    日二十時五分許，持臺灣臺中地方法院核發之搜索票前往其
    上開住處搜索後，經蘇金川之同意，採其尿液送驗，結果檢
    驗出可待因及嗎啡陽性反應。
二、案經臺中市政府警察局霧峰分局報請臺灣臺中地方法院檢察
    署檢察官偵查起訴。
    理  由
一、上開犯罪事實，迭據被告蘇金川於偵查、原審及本院審理時
    坦承不諱，且有臺灣臺中地方法院搜索票及臺中市政府警察
    局霧峰分局搜索扣押筆錄等附卷可稽（見警卷第七至十頁）
    ，而被告於九十七年十月十四日為警搜索後經其同意採集之
    尿液，經送中山醫學大學附設醫院檢驗後，確呈可待因及嗎
    啡陽性反應，並有臺中市政府警察局霧峰分局尿液檢驗代號
    與真實姓名對照表、採尿同意書及中山醫學大學附設醫院檢
    驗科藥物檢測中心出具之尿液檢驗報告等在卷可憑（見警卷
    第十二至十四頁），被告自白核與事實相符。
二、按毒品危害防制條例於九十二年七月九日修正公布，自九十
    三年一月九日施行，其中第二十條、第二十三條將施用毒品
    之刑事處遇程序，區分為「初犯」及「五年內再犯」、「五
    年後再犯」。依其立法理由之說明：「初犯」，經觀察、勒
    戒或強制戒治後，應為不起訴處分或不付審理之裁定；經觀
    察、勒戒或強制戒治執行完畢釋放後，「五年內再犯」者，
    因其再犯率甚高，原實施之觀察、勒戒及強制戒治既已無法
    收其實效，爰依法追訴或裁定交付審理。至於經觀察、勒戒
    或強制戒治執行完畢釋放後，「五年後再犯」者，前所實施
    之觀察、勒戒或強制戒治已足以遮斷其施用毒品之毒癮，為
    期自新及協助其斷除毒癮，仍適用「初犯」規定，先經觀察
    、勒戒或強制戒治之程序。從而依修正後之規定，僅限於「
    初犯」及「五年後再犯」二種情形，始應先經觀察、勒戒或
    強制戒治程序。倘被告於五年內已再犯，經依法追訴處罰，
    縱其第三次（或第三次以上）再度施用毒品之時間，在初犯
    經觀察、勒戒或強制戒治執行完畢釋放五年以後，已不合於
    「五年後再犯」之規定，且因已於「五年內再犯」，顯見其
    再犯率甚高，原實施觀察、勒戒或強制戒治，已無法收其實
    效，即應依該條例第十條處罰（最高法院九十五年第七次刑
    事庭會議決議參照）。查本件被告前曾於八十八年間，因施
    用毒品案件，經臺灣臺中地方法院裁定送觀察勒戒後，認有
    繼續施用毒品之傾向，再令入戒治處所施以強制戒治，於八
    十九年二月二十六日執行完畢後，由臺灣臺中地方法院檢察
    署檢察官以八十九年度戒毒偵字第一０九號為不起訴處分確
    定；復於上開強制戒治處分執行完畢釋放後五年內之九十一
    年間，因施用毒品案件，除經臺灣臺中地方法院裁定送強制
    戒治（於九十二年八月二十九日強制戒治期滿），並由臺灣
    臺中地方法院檢察署檢察官提起公訴（嗣經臺灣臺中地方法
    院以九十一年度訴字第一二四六號判處有期徒刑十月，並於
    九十三年六月二十一日執行完畢），有臺灣高等法院被告前
    案紀錄表等在卷可考，是本件被告並不合於「五年後再犯」
    之規定，揆諸上開說明，被告所為已符合毒品危害防制條例
    第二十三條第二項之所定之追訴要件，並無「初犯」規定之
    適用，自毋須再重新施予觀察、勒戒之處遇程序，而應直接
    訴追處罰。從而，本件被告施用第一級毒品之犯行明確，自
    應依法論科。
三、核被告蘇金川所為，係犯毒品危害防制條例第十條第一項之
    施用第一級毒品罪。被告為供施用而持有第一級毒品之低度
    行為，應為施用之高度行為所吸收，不另論罪。又被告曾於
    九十五年十一月六日，因施用毒品案件，經臺灣臺中地方法
    院以九十五年度訴字第二六八二號判處有期徒刑十一月，再
    經減刑為有期徒刑五月十五日，入監執行後，於九十六年八
    月一日縮短刑期執行完畢，有上揭臺灣高等法院被告前案紀
    錄表附卷可參，被告受有期徒刑執行完畢後，五年以內故意
    再犯本件有期徒刑以上之罪，為累犯，應依刑法第四十七條
    第一項規定，加重其刑。再被告上開施用犯行，乃員警對其
    使用之行動電話實施通訊監察後，察知其疑有施用第一級毒
    品海洛因之嫌，因而持臺灣臺中地方法院核發之搜索票前往
    其上開住處搜索，有臺中市政府警察局霧峰分局一百年一月
    四日出具之中市霧警偵字第０九九００五七八八一號函在卷
    可據（見本院卷第二十頁），且被告於警詢中亦未坦承於員
    警採尿前回溯九十六小時內有施用毒品海洛因之犯行（被告
    供稱最近一次施用係於九十七年八月二十日十二時許），是
    以本件被告不符自首之要件，併此敘明。又毒品危害防制條
    例第十七條第一項規定，須因供出毒品來源，因而查獲其他
    正犯或共犯者，始有減輕其刑之適用，而所謂「供出毒品來
    源，因而查獲其他正犯或共犯者」，係指具體提供毒品來源
    之資訊，使調查或偵查犯罪之公務員知悉而對之發動調查或
    偵查，並據以破獲者而言；本件被告於警詢時固曾供稱毒品
    來源係向綽號「木瓜」之廖金木及綽號「阿雄」之彭振雄等
    人所購買（見警卷第五頁），其後於九十八年一月十九日檢
    查事務官訊問時，並供稱伊使用之海洛因只跟綽號「阿雄」
    之彭振雄購買等語（見偵查卷第六頁），惟查，被告蘇金川
    使用之行動電話0000000000號，暨其毒品上手彭
    振雄使用之行動電話0000000000號，於本案搜索
    前即經檢警向法院聲請通訊監察中，此有臺中市政府警察局
    霧峰分局上揭回函暨所附之刑事案件報告書等在卷可佐（見
    本院卷第二十至二十二頁），且被告於本案查獲前之九十七
    年八月十九日及同年月二十六日，即曾以受通訊監察之行動
    電話與彭振雄聯繫後，雙方進行毒品海洛因之交易等情，業
    為檢警所察覺，嗣彭振雄此部分販賣第一級毒品之犯行，並
    遭法院判處罪刑確定，此亦有臺灣臺中地方法院九十八年度
    訴字第二四八八號刑事判決書一件在卷可按（見本院卷第二
    十四頁以下），是以，被告蘇金川於九十七年十月十四日為
    警搜索後供出毒品來源前，彭振雄既已經檢警執行監聽而掌
    握其販賣毒品海洛因之事證，則彭振雄事後雖為檢警查獲，
    難認與被告上開供述具因果關係，自無毒品危害防制條例第
    十七條第一項規定之適用，併此說明。
四、被告上訴意旨略以：被告為單純施用毒品，原審量刑過重，
    請求從輕量刑或給予罰金之機會云云。然按刑罰之量定，屬
    法院自由裁量之職權行使，應審酌刑法第五十七條所列各款
    事由及一切情狀，為酌量輕重之標準，並非漫無限制；量刑
    輕重係屬事實審法院得依職權自由裁量之事項，苟已斟酌刑
    法第五十七條各款所列情狀而未逾越法定刑度，不得遽指為
    違法；且在同一犯罪事實與情節，如別無其他加重或減輕之
    原因，下級審量定之刑，亦無過重或失輕之不當情形，則上
    級審法院對下級審法院之職權行使，原則上應予尊重（最高
    法院七十二年臺上字第六六九六號、七十五年臺上字第七０
    三三號判例及八十五年度臺上字第二四四六號判決意旨參照
    ）。原審審酌卷內事證後，以被告甫因施用毒品案件經執行
    完畢後，於五年以內故意再犯本件有期徒刑以上之罪，為累
    犯，應依刑法第四十七條第一項之規定加重其刑，是原審判
    決已詳予載明被告本件構成累犯及應加重其刑之情節，並審
    酌被告前已有多次施用毒品之前科暨其施用毒品之動機、目
    的、方法、所生危害，暨犯後坦承犯行等一切情狀，量處有
    期徒刑十月，核其量刑顯已注意適用刑法第五十七條之規定
    ，原審所處之刑符合「罰當其罪」之原則，並無輕重失衡之
    情形，認事用法，亦無違誤之處。再者，被告所犯毒品危害
    防制條例第十條第一項之罪，法定本刑為六月以上五年以下
    ，並無罰金刑之規定，且因被告構成累犯，最輕本刑亦應判
    處有期徒刑七月以上，已無易科罰金之機會，是以本件被告
    上訴為無理由，應予駁回。
五、據上論斷，應依刑事訴訟法第三百六十八條，判決如主文。
本案經檢察官徐松奎到庭執行職務。
中    華    民    國   100    年    2     月    9     日
            刑事第七庭    審判長法  官  林  榮  龍
                                法  官  黃  仁  松
                                法  官  王  義  閔
上列正本證明與原本無異。
如不服本判決應於收受送達後十日內向本院提出上訴書狀，其未
敘述上訴理由者，並得於提起上訴後十日內向本院補提理由書 (
均須按他造當事人之人數附繕本)「切勿逕送上級法院」。
                                書記官  王  麗  珍
中    華    民    國   100    年    2     月    9     日